【裁判字號】    97,家上,22
【裁判日期】    970812
【裁判案由】    離婚
【裁判全文】
臺灣高等法院民事判決                  97年度家上字第22號
上  訴  人  甲○○
被上 訴 人  乙○
上列當事人間離婚事件，上訴人對於中華民國96年12月19日台灣
板橋地方法院96年度婚字第1322號第一審判決提起上訴，本院於
97年7月29日言詞辯論終結，判決如下：
    主  文
上訴駁回。
第二審訴訟費用由上訴人負擔。
    事實及理由
一、上訴人聲明：（一）原判決廢棄。（二）准兩造離婚。
    被上訴人聲明：如主文所示。
二、上訴人起訴主張：
（一）兩造於民國（下同）93年3月9日在中國成都登記結婚，被
      上訴人協議以結婚事由來台旅遊半年，伊始同意結婚。被
      上訴人於93年10月25日來台，94年4月24日屆滿半年，卻
      反悔不願離婚，並在住宅內自殺威脅逼迫。
（二）兩造婚後被上訴人疑心病很重，會查看伊之手機，藉故與
      伊吵架，被上訴人於吵架過程中常以對家人不利，或對伊
      不利恐嚇。伊之母於95年間病危住入加護病房期間，被上
      訴人吵架時言語恐嚇將至伊之母病房內吵鬧，對其不利；
      並在與伊吵架過程中恐嚇將不惜代價玉石俱焚，致伊長期
      失眠、精神不穩。
（三）被上訴人好吃懶做，不願前往親友開設之鍋貼小吃店幫忙
      。被上訴人有嚴重之大陸愛國主義，凡看見台灣電視新聞
      播放大陸相關報導或台灣相關政治言論，則會口出惡言，
      並不准伊觀看，常起爭執。
（四）被上訴人於96年5月24日出境，96年9月19日入境後與上訴
      人未居住在一起超過10個月，證明兩造感情破裂。且被上
      訴人曾跟伊表示其不是不願離婚，而是希望伊可以給被上
      訴人時間留在台灣，待找到一個愛被上訴人之台灣男人，
      再與伊離婚。足見被上訴人只想利用此婚姻關係居住在台
      灣，以便達其目的，兩造之婚姻已如同虛設，伊對被上訴
      人之感情早已盡失。爰依民法第1052條第2項規定請准兩
      造離婚。
被上訴人則以：
（一）伊剛來台灣時不能適應，上訴人也不會為伊著想。伊於19
      歲時認識上訴人，伊很愛上訴人。伊覺得在台灣生活遭人
      歧視，而向上訴人訴說委屈，詎上訴人反認係伊無理取鬧
      。
（二）上訴人於96年II月22日賣掉其所有兩造之住所即「台北縣
      中和市○○路○段242巷26號2樓」房屋，欲以此逼伊離婚
      。故兩造所以未能同居，係因上訴人將上開房屋賣掉，又
      未替伊安排新住所，伊無處可去，只得暫時居住朋友處，
      兩造分居之原因，應歸責於上訴人。
（三）上訴人另交其他女友，伊珍惜兩造感情，絕非貪圖居留台
      灣。伊從未有自殺念頭，94年4月間，上訴人不歸數日，
      伊傷心哭求上訴人返家，上訴人感覺厭煩，故伊請上訴人
      之朋友顏孫賢報警，絕非伊當時有自殺之意。
（四）伊於婚姻並無過失，不同意離婚等語，資為抗辯。
三、兩造不爭執之事實：
    兩造於93年3月9日在中國成都登記結婚，婚姻關係現仍存續
    中。
    證據：戶籍謄本（見原審卷5頁）。
四、按民法第1052條第2項規定，有同條第1項以外之重大事由，
    難以維持婚姻者，夫妻之一方得請求離婚。是否有難以維持
    婚姻之重大事由，判斷標準為婚姻是否已生破綻而無回復之
    希望，此不可由原告已喪失維持婚姻意欲之主觀面加以認定
    ，而應依客觀的標準，即難以維持婚姻之事實，是否已達於
    倘處於同一境況，任何人均將喪失維持婚姻希望之程度以決
    之（最高法院87年台上字第1304號判決參照）。又同條第2
    項但書規定難以維持婚姻之重大事由應由夫妻之一方負責者
    ，僅他方得請求離婚，係為公允而設，故難以維持婚姻之重
    大事由，夫妻雙方均須負責時，應比較衡量雙方之有責程度
    ，僅責任較輕之一方，得向責任較重之他方請求離婚，或有
    責程度相同時，雙方均得請求離婚，始符公平（最高法院90
    年度台上字第804號判決參照）。
五、上訴人請求與被上訴人離婚是否有據，詳述如下：
（一）上訴人主張兩造婚後被上訴人疑心病很重，查看伊之手機
      ，藉故與伊爭吵，恐嚇要對伊及家人不利，不惜玉石俱焚
      云云；為被上訴人所否認。上訴人雖舉證人張武豐到場證
      稱：「我和上訴人是朋友，經常碰面，每個禮拜碰面約4
      、5次，都在下班後，最近這半年、一年來我發現他的情
      緒不好，他經常借酒澆愁，他說是他和老婆的問題，他們
      的婚姻關係維持的不是很好，有吵架」等語，惟證人前開
      所述乃聽自上訴人片面所言，縱係屬實，並無從據以認定
      兩造婚姻發生爭執係可歸責於被上訴人。上訴人雖又舉證
      人即其母王荷花到場證稱：伊在亞東醫院住院，出院後在
      家休養，上訴人要求被上訴人照顧伊，被上訴人不肯，就
      跟上訴人吵架，上訴人叫她回去大陸，被上訴人後來來看
      伊，跟伊跪下，說她做錯了，她不知道我們臺灣的禮儀；
      被上訴人到臺灣來，跟上訴人夫妻間常常吵吵鬧鬧；上訴
      人應酬喝酒、與會計小姐講話，被上訴人都會不高興；伊
      等曾經聚餐，點菜「大陸妹」，被上訴人很不高興云云（
      見本院卷74頁）；僅能證明兩造間之婚姻關係有不合之情
      形，惟尚難認符合難以維持婚姻重大事由之要件。另上訴
      人之兄吳俊明到場證稱：不知道兩造不合之原因，那是他
      們夫妻之間的事，但伊知道他們常常吵架；伊最在意的是
      伊母曾經生病住在醫院，伊等要求被上訴人去照顧，但被
      上訴人不願意，伊有問被上訴人原因，被上訴人回答說她
      的朋友告訴她說並不必要這樣做，後來她也有認錯，說她
      會改，就因此事伊母對上訴人很反感，上訴人處在婆媳之
      間很為難；婆媳間的問題很大，雖然伊家到他們家走路不
      到五分鐘，但被上訴人很少到伊家，伊母是跟伊一起住；
      平常一起出去時，因為被上訴人自尊心很強，有時講話不
      對，會造成被上訴人反彈，例如去餐廳點菜時點「大陸妹
      」，是一種菜名，被上訴人會不高興；上訴人夫妻間不合
      大部分是為了婆媳間的問題，但為何會不合，確切伊也不
      清楚；伊知道上訴人在外應酬，會引起他們夫妻吵架云云
      （見本院卷75頁）；亦僅能認係溝通協調上之問題，難認
      兩造間符合難以維持婚姻重大事由之要件。
（二）又上訴人主張被上訴人曾經對伊表示被上訴人不是不願離
      婚，而是希望上訴人可以給被上訴人時間留在台灣，待找
      到一個愛被上訴人之台灣男人，再與上訴人離婚云云；為
      被上訴人所否認，且上訴人並未提出證據證明屬實，難據
      以為有利上訴人之認定。另上訴人主張兩造在大陸登記結
      婚時，被上訴人協議以結婚事由來台旅遊半年，伊始同意
      結婚云云；縱係屬實，該協議亦屬違反公序良俗而無效，
      上訴人據此請求離婚，顯無理由。
（三）另上訴人主張被上訴人於96年5月24日出境，於96年9月19
      日入境後與上訴人未居住生活在一起至今已超過10個月云
      云。惟查被上訴人抗辯兩造原共同居住在台北縣中和市○
      ○路○段242巷26號2樓，係上訴人將該房屋賣掉等情，為
      上訴人所不爭執；且上訴人自認伊沒有要被上訴人與伊同
      住（見本院卷70頁）；按被上訴人於兩造結婚後來臺，與
      上訴人居住在上開房屋，該房屋堪認係屬兩造之住所，上
      訴人將兩造住所所在之房屋賣掉，且無與上訴人共同居住
      之意，被上訴人抗辯兩造分居之原因，應歸責上訴人等語
      ，應可採信。。
（四）依上所述，上訴人並未能舉證證明兩造之婚姻有難以維持
      之重大事由，即兩造間有重大事由足以妨害婚姻互敬、互
      愛、互信、互諒之基礎，任何人處於同一境況，均將無法
      維持婚姻，及該事由係可歸責於被上訴人。從而上訴人請
      求與被上訴人離婚，應屬無據。
六、綜上所述，上訴人請求准兩造離婚，為無理由，不應准許。
    原審為上訴人敗訴之判決，並無不合。上訴意旨指摘原判決
    不當，求予廢棄改判，為無理由。
七、兩造其餘之攻擊或防禦方法及未經援用之證據，經本院斟酌
    後，認為均不足以影響本判決之結果，無逐一詳予論駁之必
    要。併此敘明。
八、據上論結，本件上訴為無理由，依民事訴訟法第449條第1項
    、第78條，判決如主文。
中    華    民    國    97    年    8     月    12    日
                  民事第八庭
                      審判長法  官  劉勝吉
                            法  官  連正義
                            法  官  鄭威莉
正本係照原本作成。
如不服本判決，應於收受送達後20日內向本院提出上訴書狀，其
未表明上訴理由者，應於提出上訴後20日內向本院補提理由書狀
（均須按他造當事人之人數附繕本）上訴時應提出委任律師或具
有律師資格之人之委任狀；委任有律師資格者，另應附具律師資
格證書及釋明委任人與受任人有民事訴訟法第466條之1第1項但
書或第2項（詳附註）所定關係之釋明文書影本。
中    華    民    國    97    年    81    月    13    日
                            書記官  李垂福
附註：
民事訴訟法第466條之1（第1項、第2項）：
對於第二審判決上訴，上訴人應委任律師為訴訟代理人。但上訴
人或其他法定代理人具有律師資格者，不在此限。
上訴人之配偶、三親等內之血親、二親等內之姻親，或上訴人為
法人、中央或地方機關時，其所屬專任人員具有律師資格並經法
院認為適當者，亦得為第三審訴訟代理人。


司法院資訊處製作；財團法人民間司法改革基金會備份。
